【裁判字號】    92,訴,1084
【裁判日期】    920829
【裁判案由】    偽造貨幣
【裁判全文】
臺灣板橋地方法院刑事判決                        九十二年度訴字第一０八四號
    公  訴  人  臺灣板橋地方法院檢察署檢察官
    被      告  丙○○
                乙○○
    共同指定辯護人  本院公設辯護人
右列被告等因偽造貨幣案件，經檢察官提起公訴（九十一年度偵緝第一三六二號、九
十二年度偵緝字第三００號）及移
第二七九九號），本院判決如左：
    主  文
丙○○意圖供行使之用而收集偽造之通用紙幣，處有期徒刑壹年捌月。扣案如附表編
號八至十三所示之物均沒收。
乙○○連續意圖供行使之用而收集偽造之通用紙幣，處有期徒刑貳年。扣案如附表編
號一至五、十四至十七所示之物均沒收。
    事  實
一、丙○○明知真實姓名年籍不詳之人所持有之面額新臺幣（下同）一千元、五百元
    、二百元及一百元（一百元係舊版）之通用紙幣多張均係偽鈔，竟意圖供行使之
    用，於不詳之時、地，向該真實姓名年籍不詳之人收受上開偽鈔，而收集之。乙○○（曾有妨害自由前科，尚非累犯）明知丙○○所持有之上開面額一千元之通
    用紙幣五張及二百元之通用紙幣一張均係偽鈔及真實姓名年籍不詳綽號「小古」
    之成年男子所持有之面額一千元之通用紙幣二十張均係偽鈔，竟基於意圖供行使
    之用之概括犯意，連續於民國九十一年四月二十五日十一時許，在臺北縣中和市
    ○○街一二三巷十四號四樓及於九十一年十一月某日，在不詳地點，分別向丙○○、「小古」收受上開偽鈔，而收集之。嗣於九十一年四月二十五日二十時三十
    分（起訴書誤載為晚上十時三十分）許，為臺北市政府警察局內湖分局持本院所
    核發之搜索票，前往臺北縣中和市○○街一二三巷十四號四樓執行搜索而查獲，
    並扣得丙○○所持有之上開五百元偽鈔七張、二百元偽鈔四張；乙○○所持有之
    上開一千元偽鈔五張、二百元偽鈔一張；甲○○（同案被告，待由本院通緝中）
    所持有之上開五百元偽鈔二張、舊版一百元偽鈔一張。乙○○復於九十一年十二
    月三日十二時二十分許，在臺北縣汐止市○○路○段二二八巷三一弄二七號三樓
    為警查獲，並扣得其所持有之上開一千元偽鈔十一張。
二、案經臺北市政府警察局內湖分局移送臺灣板橋地方法院檢察署檢察官偵查起訴及
    移送併辦。
    理  由
一、右揭事實，業據被告丙○○、乙○○迭於警詢時、檢察官偵查中及本院審理時供
    承不諱，且渠等就被告乙○○向被告丙○○收受上開一千元偽鈔五張、二百元偽
    鈔一張部分之供述，亦互核相符，復據證人即警員李銘華、林錡鎮、洪文雄及畢
    啟勳於檢察官偵查中到庭結證明確及證人劉新傳即被告丙○○之父於檢察官偵查
    中證述無訛，並有如事實欄所示之偽鈔扣案可佐。又扣案之通用紙幣面額一千元
    鈔五張、五百元鈔九張、二百元鈔五張、舊版一百元鈔一張，經臺北市政府警察
    局內湖分局送請中央銀行發行局（中央印製廠）鑑定結果，認均係以彩色噴墨方
    式仿印，無隱藏字及凹版印紋凸起效果，紙質與真鈔不同，以螢光筆繪製仿紙張
    螢光纖維絲，水印以灰色墨在正面紙張後面仿製，部分安全線係將真鈔一百元之
    折光變色安全線抽離後再切割黏貼於鈔券正面五段裸露部分，左下角之「１００
    ０」、「５００」、「２００」面額數字，無折光變色反應，該張一百元偽鈔係
    以彩色噴墨方式仿印，紙質與真鈔不同，安全線以灰色墨印在正面紙張後面再與
    背面紙張裱合而成，無水印，均屬偽鈔等情，有該局九十一年五月三日台央發字
    第０九一００二二一００號函一紙在卷可稽。復經本院依職權勘驗結果，面額二
    百元及面額五百元之紙鈔，其厚度明顯較真鈔為厚，五張面額一千元之紙鈔，其
    安全線係黏貼的，編號ＥＬ一九一七三二ＶＢ面額五百元紙鈔之安全線係黏貼的
    ，ＡＬ七二二五六一ＺＢ面額二百元紙鈔之安全線係黏貼外，其餘項目均與上開
    中央銀行發行局所鑑定之結果相符等情，亦有本院九十二年七月二十五日之勘驗
    筆錄一份附卷足憑。另上開由被告乙○○收集而經扣案之通用紙幣面額千元鈔十
    一張，分別經臺北市政府警察局內湖分局及本院送請中央銀行發行局鑑定結果，
    均認均係以彩色噴墨方式仿印，以透明墨仿隱藏字，無凹版印紋凸起效果，紙質
    與真鈔不同，水印以灰色墨在紙張背面仿造，其中號碼ＣＬ二五七六九九ＵＲ者
    ，安全線以彩色噴墨在紙張背面仿製，另以燙印箔膜（含面額數字）方式仿正面
    五段裸露部分，左下角面額數字以燙印箔膜仿折光變色油墨。其餘偽鈔均以螢光
    筆繪製仿紙張螢光纖維絲，安全線以灰色墨在紙張背面仿造，另以黏貼箔膜（含
    面額數字）方式仿正面五段裸露部分，左下角面額數字以亮光物質紙張仿折光變
    色油墨，均屬偽鈔之事實，有該局九十二年一月二十二日台央發字第０九二００
    一０一七六號及九十二年七月八日中印發字第０九二０００三０六二號函各一份
    在卷可稽。矧被告丙○○、乙○○均於本院審理時供稱渠等於收受上開偽鈔時，
    均明知係偽鈔，而仍收集之而持有在卷，足見其二人均係意圖供行使之用而收集
    至明。事證明確，被告丙○○、乙○○之犯行均堪以認定。
二、核被告丙○○、乙○○所為，均係犯刑法第一百九十六條第一項之意圖供行使之
    用而收集偽造之通用紙幣罪。移送併辦（即臺灣士林地方法院檢察署九十二年度
    偵字第二七九九號）部分，雖未據公訴人起訴，本院認此部分與本件論罪科刑（
    即已起訴）關於被告乙○○部分有連續犯之裁判上一罪關係，亦為起訴之效力所
    及，本院應併予審理，附此明。被告乙○○先後二次意圖供行使之用而收集偽
    造之通用紙幣犯行，時間緊接，罪名相同，顯係基於概括犯意而為，應依連續犯
    之規定論以一罪，並加重其刑。又本件被告丙○○、乙○○收集偽鈔之行為固無
    足取，然被告丙○○收集之次數僅一次，而乙○○收集之次數雖為二次，惟收集
    之上開偽鈔計三十一張，均尚未加以使用，其犯罪之情節尚非重大，其所犯本罪
    法定本刑為三年以上十年以下有期徒刑，得併科五千元以下罰金，與其犯罪情節
    相較，實屬情輕而法重，客觀上足以引起一般同情，顯有堪資憫恕之處，是本院
    認即令處以法定最低刑度猶嫌過重，均應依刑法第五十九條之規定酌減其刑，其
    中被告乙○○部分，並依法先加後減。爰審酌被告丙○○、乙○○之品行、智識
    程度、生活狀況，其二人均不思以正當方式賺錢謀生，竟意圖不勞而獲，致有本
    件之犯行，足以危害通用紙幣之流通及社會金融秩序，惟被告丙○○所收集偽造
    通用紙幣之數額為四千三百元，而被告乙○○所收集偽造通用紙幣之數額為一萬
    六千二百元，且均尚未行使，犯罪所生之損害均尚非重大，被告丙○○、乙○○
    犯罪之動機、目的、手段、犯罪所生之危害及其犯罪後之態度等一切情狀，各量
    處如主文所示之刑，以示懲儆。
三、扣案如附表所示之上開偽鈔，其中編號八至十三所示之物及編號一至五、十四至
    十七所示之物，均係偽造之通用紙幣，不問屬於犯人與否，均應各依刑法第二百
    條之規定宣告沒收。至其餘扣案如附表編號六、七所示之物，則俟同案被告甲○○到案後再依法辦理，併予明。
四、至同案被告甲○○部分，待其到案後另由本院審結。
據上論斷，應依刑事訴訟法第二百九十九條第一項前段，刑法第五十六條、第一百九
十六條第一項、第五十九條、第二百條，罰金罰鍰提高標準條例第一條前段，判決如
主文。
本案經檢察官伍逸康到庭執行職務
中    華    民    國      九十二        年      八      月    二十九    日
                                      臺灣板橋地方法院刑事第一庭
                                          法  官  楊  千  儀
右正本證明與原本無異。
如不服本判決，應於判決送達後十日內向本院提出上訴狀（應附繕本），上訴於臺灣
高等法院。
                                          書記官  吳  河  東
中    華    民    國      九十二        年      八      月    二十九    日
附錄本案論罪科刑法條全文
刑法第一百九十六條（行使收集或交付偽造變造通貨、幣券罪）
行使偽造、變造之通用貨幣、紙幣、銀行券，或意圖供行使之用而收集或交付於人者
，處三年以上十年以下有期徒刑，得併科五千元以下罰金。
收受後方知為偽造、變造之通用貨幣、紙幣、銀行券而仍行使，或意圖供行使之用而
交付於人者，處五百元以下罰金。
第一項之未遂犯罰之。
（罰金已依罰金罰鍰提高標準條例提高十倍）
附表
編號    偽鈔編號                面額（單位：新臺幣）    張數    持有人
一      ＥＬ四七四０八三ＷＪ    一千元                  二張    乙○○
二      ＪＷ一九三六五０ＷＢ    一千元                  一張    乙○○
三      ＪＬ九五七九五六ＶＥ    一千元                  一張    乙○○
四      ＢＰ六六八九二五ＵＣ    一千元                  一張    乙○○
五      ＡＬ七二二五六一ＺＢ    二百元                  一張    乙○○
六      ＥＬ一九一七三二ＶＢ    五百元                  二張    甲○○
七      ＣＲ六一六八五二ＪＺ    一百元                  一張    甲○○
八      ＥＬ一九一七三二ＶＢ    五百元                  三張    丙○○
九      ＡＫ二二九六一八ＺＧ    五百元                  三張    丙○○
十      ＡＫ八四七０三五ＸＤ    五百元                  一張    丙○○
十一    ＡＫ七一四九八九ＺＤ    二百元                  二張    丙○○
十二    ＡＫ二０三一六０ＺＦ    二百元                  一張    丙○○
十三    ＡＭ九九三九九八ＵＣ    二百元                  一張    丙○○
十四    ＣＬ二五七六九九ＵＲ    一千元                  一張    乙○○
十五    ＦＬ一六六一九一ＹＤ    一千元                  四張    乙○○
十六    ＦＬ六九六一六一ＹＤ    一千元                  五張    乙○○
十七    ＦＬ九六六一六八ＹＤ    一千元一張    乙○○
合計面額一千元鈔十六張、五百元鈔九張、二百元鈔五張、一百元鈔一張


司法院資訊處製作；財團法人民間司法改革基金會備份。
